臺灣臺北地方法院刑事判決　　　　　　　　　　　　　九十三年度訴字第三０六號
　　公　訴　人　臺灣臺北地方法院檢察署檢察官
　　被　　　告　甲○○
右列被告因偽造文書等案件，經檢察官提起公訴（九十二年度偵緝字第八九九號），
本院判決如左：
    主      文
甲○○共同行使偽造公文書，足以生損害於公眾及他人，處有期徒刑壹年貳月。「財
政部台北市國稅局萬華稽徵所八十八年度綜合所得稅納稅證明書」上偽造之核發單位
「財政部台北市國稅局中南稽徵所多功能櫃台」及承辦人「書記廖秀君」印文各壹枚
，均沒收。
    事      實
一、甲○○明知其於民國八十八年度，在蕎瑋有限公司（下稱：蕎瑋公司）任職之薪
    資所得未達新台幣（下同）六十九萬三百元，竟於八十九年、九十年間，透過報
    紙廣告與真實姓名年籍不詳之高姓成年男子聯繫，並共同基於行使偽造公文書及
    意圖為自己不法所有之犯意聯絡，由甲○○支付二萬元，並提供其個人身分資料
    以供該男子偽造「財政部台北市國稅局萬華稽徵所八十八年度綜合所得稅納稅證
    明書」及其上核發單位「財政部台北市國稅局中南稽徵所多功能櫃台」、承辦人
    「書記廖秀君」章戳印文之公文書後，於九十年四月二日，由該男子持向台新銀
    行股份有限公司（下稱：台新銀行）三重分行申辦小額信用貸款，足以生損害於
    財政部台北市國稅局萬華稽徵所、中南稽徵所及廖秀君。嗣因同年四月二日，台
    新銀行三重分行當時負責貸款授信審核職員許媛媛電傳上揭偽造之「財政部台北
    市國稅局萬華稽徵所八十八年度綜合所得稅納稅證明書」予財政部台北市國稅局
    中南稽徵所查核，始查知上情，而未准貸款。
二、案經財政部台北市國稅局政風室函送及台北市政府警察局松山分局報告臺灣臺北
    地方法院檢察署檢察官偵查起訴。
    理      由
一、訊據被告甲○○固坦承曾交付二萬元予真實姓名年籍不詳之高姓成年男子以申辦
    銀行貸款，惟辯稱：其係交付真實之扣繳憑單、完稅證明供該男子辦理相關貸款
    手續；不知該男子竟持偽造之「財政部台北市國稅局萬華稽徵所八十八年度綜合
    所得稅納稅證明書」向銀行申請云云。經查，被告於偵查中業自承：「這證明書
    是我向一位不認識的人買的，我是看報紙廣告有人在賣，我以二萬多元的代價買
    這張證明書，是向一位成年男子買的。起先以電話聯絡，告訴他我的身分資料，
    等他做好後，我們再約定在台新銀行三重分行附近交付證明書及二萬多元的款項
    ，所以該份證明書上印文及內容均是由他偽造的．．（問：知否該證明書是偽造
    的？）知道。」（見九十二年度偵緝字第八九九號卷九十二年五月十七日訊問筆
    錄）等語明確，而其於檢察官偵查中所述，距事實發生之時較近，亦較少權衡利
    害得失之情事，故在無其他事證足證明其嗣後所述與事實更為相符下，其偵查中
    之所述，較諸其事後翻異之言，應更可採。且向銀行貸款以供個人理財之相關申
    辦手續，在現今金融機構激烈競爭之態勢下，乃日趨簡便，被告為在職場工作之
    人，自應知之甚明，詎其竟願支出二萬元即相當於其八十九年度平均月薪（三萬
    元）三分之二、甚且貸款金額百分之三十（見同上卷九十二年六月十七日訊問筆
    錄）之高額佣金予該高姓男子，衡情對該男子所欲用以申請貸款之相關文件其合
    法性當有合理懷疑，其猶提供個人身分資料予該男子，足以推知對於該男子可能
    將其提供之個人資料供作不法使用，亦不違反其本意。此外，該「財政部台北市
    國稅局萬華稽徵所八十八年度綜合所得稅納稅證明書」及其上核發單位「財政部
    台北市國稅局中南稽徵所多功能櫃台」、承辦人「書記廖秀君」章戳印文確係偽
    造，亦經證人廖秀君、許媛媛證述明確，並有財政部台北市國稅局政風室九十年
    四月三十日財北國稅政字第五Ｎ九○○二八○號函在卷足參，被告犯行明確，洵
    堪認定。
二、核被告所為，係犯刑法第二百十六條、第二百十一條行使偽造公文書罪、第三百
    三十九條第三項、第一項詐欺取財未遂罪。其偽造公文書之低度行為應為行使之
    高度行為之吸收，而依行使偽造公文書論罪；至其偽造核發單位「財政部台北市
    國稅局中南稽徵所多功能櫃台」、承辦人「書記廖秀君」印文於前揭「財政部台
    北市國稅局萬華稽徵所八十八年度綜合所得稅納稅證明書」上，乃偽造公文書之
    部分行為，不另論擬。又被告與真實姓名年籍不詳之高姓成年男子間，有犯意聯
    絡及行為分擔，均為共同正犯。至所犯行使偽造公文書罪、詐欺取財未遂罪間，
    有方法結果之牽連關係，應從一重之行使偽造公文書罪論。爰審酌被告犯罪之動
    機、目的、手段、所生危害及犯後態度等一切情狀，量處如主文所示之刑。偽造
    在「財政部台北市國稅局萬華稽徵所八十八年度綜合所得稅納稅證明書」之核發
    單位「財政部台北市國稅局中南稽徵所多功能櫃台」及承辦人「書記廖秀君」印
    文各一枚，依刑法第二百十九條規定宣告沒收。至該「財政部台北市國稅局萬華
    稽徵所八十八年度綜合所得稅納稅證明書」下方，另蓋有「財政部台北市國稅局
    中南稽徵所多功能櫃台」印文一枚、「書記廖秀君」印文二枚，乃屬財政部台北
    市國稅局中南稽徵所多功能櫃台、書記廖秀君之真正章戳，僅供與前揭偽造之印
    文為辨別而蓋印其上，此可經與財政部台北市國稅局政風室前揭函內說明五之附
    件(三)所附印文（見九十年度偵字第九七八三號卷第六頁）比對而知，尚不在應予
    沒收之列，應為敘明。
三、公訴意旨另以被告明知其於八十九年度，在蕎瑋公司任職之薪資所得未達三十六
    萬元，竟與該真實姓名年籍不詳之高姓成年男子，共同基於前揭行使偽造公文書
    及意圖為自己不法所有之概括犯意聯絡，由甲○○提供其個人身分資料，另供該
    免扣繳憑單」，並於九十年三月二十一日，持向寶島商業銀行（下稱：寶島銀行
    ）雙和分行（現為日盛國際商業銀行（下稱：日盛銀行）雙和分行）申辦小額信
    用貸款，致寶島銀行雙和分行陷於錯誤，貸予甲○○十五萬元，因認被告此部分
    犯行，涉有刑法第二百十六條、第二百十一條行使偽造公文書罪嫌、第三百三十
    九條第一項詐欺取財罪嫌；又以其所犯上開各罪，核與其前揭所犯刑法第二百十
    六條、第二百十一條行使偽造公文書罪、第三百三十九條第三項、第一項詐欺取
    財未遂罪，均時間緊接、所犯各係構成要件相同之罪名，顯各基於概括犯意反覆
    為之，而為連續犯。惟查，被告向寶島銀行雙和分行申請貸款之資料乃：小額貸
    款申請書、八十九年度「財政部台北市國稅局各類所得扣繳暨免扣繳憑單」、身
    分證，並填具借據、授信約定書，有日盛銀行雙和分行九十三年一月七日日盛銀
    雙和字第九三○○四號函所附各該文書在九十二年度偵緝字第八九九號卷可稽，
    尚不含前揭「財政部台北市國稅局萬華稽徵所八十八年度綜合所得稅納稅證明書
    」，應先敘明；且前揭檢附之八十九年度「財政部台北市國稅局各類所得扣繳暨
    免扣繳憑單」其上所載薪資給付總額為三十六萬元，核與財政部台北市國稅局八
    十九年度綜合所得稅各類所得資料清單上所載被告薪資給付總額亦三十六萬元相
    符，有財政部台北市國稅局九十三年四月二十三日財北國稅資字第○九三○○四
    二二六一號函附卷足按，公訴人遽指被告與真實姓名年籍不詳之高姓成年男子共
    同偽造偽載薪資給付總額之八十九年度「財政部台北市國稅局各類所得扣繳暨免
    扣繳憑單」並據以行使，自有未洽。另被告雖自九十年八月二十一日起，即未依
    約向寶島銀行雙和分行繳交貸款，有日盛銀行雙和分行九十三年七月八日日盛銀
    雙和字第九三一五二號函在卷足憑，惟斯時距被告九十年三月二十一日向寶島銀
    行雙和分行申請貸款，已有五月，換言之，被告於該筆貸款核發後，確曾數次依
    約按時給付貸款，是其果否於向寶島銀行雙和分行申辦貸款時，即有何意圖為自
    己不法所有之詐欺取財犯意，殊屬有疑，本院復查無其他積極證據，足以認定被
    告此部分之犯行，自無從為何不利於被告之認定。惟被告此部分犯行，與前開本
    院對被告論罪科刑部分有裁判上一罪之連續犯關係，爰不另就被告此部分犯行為
    無罪之諭知，併此敘明。
據上論斷，應依刑事訴訟法第二百九十九條第一項前段、刑法第二十八條、第二百十
六條、第二百十一條、第三百三十九條第三項、第一項、第五十五條、第二百十九條
，罰金罰鍰提高標準條例第一條，判決如主文。
本案經檢察官陳玉萍到庭執行職務。
中　　　華　　　民　　　國　　九十三　　年　　　八　　　月　　  三  　　日
                                臺灣臺北地方法院刑事第十六庭
                                        審判長法  官  劉  嶽  承
                                              法  官  胡  宗  淦
                                              法  官  王  幸  華
右正本證明與原本無異
如不服本判決應於送達後十日內向本院提出上訴狀
                                              書記官  陳  泰  寧
中　　　華　　　民　　　國　　九十三　　年　　　八　　　月　　  三  　　日
附論罪科刑依據法條：
中華民國刑法第二百十六條
行使第二百十條至第二百十五條之文書者，依偽造、變造文書或登載不實事項或使登
載不實事項之規定處斷。
中華民國刑法第二百十一條
偽造、變造公文書，足以生損害於公眾或他人者，處一年以上七年以下有期徒刑。
中華民國刑法第三百三十九條
意圖為自己或第三人不法之所有，以詐術使人將本人或第三人之物交付者，處五年以
下有期徒刑、拘役或科或併科一千元以下罰金。
以前項方法得財產上不法之利益或使第三人得之者，亦同。
前二項之未遂犯罰之。
